臺灣橋頭地方法院行政訴訟判決
111年度交字第1號

原      告  阮進治  
被      告  高雄市政府交通局

代  表  人  張淑娟  
訴訟代理人  蘇健義  
上列當事人間交通裁決事件，原告不服被告110年12月2日高市交
裁字第32-BZC086259號裁決之處分，提起行政訴訟，本院判決如
下：
    主  文
原告之訴駁回。
訴訟費用新臺幣參佰元由原告負擔。
    事實及理由
一、事實概要：原告駕駛其所有之0000000號自用小客車（下稱
    系爭車輛），於民國110年8月9日8時19分許，在高雄市○○區
    ○○路00號前（下稱系爭路段），因有「任意以迫近迫使他車
    讓道」之交通違規，經民眾檢具行車紀錄器影像資料向警政
    機關提出檢舉，由高雄市政府警察局湖內分局（下稱舉發機
    關）杜啟銘查明違規屬實後逕行舉發，填製高市警交相字第
    BZC086259號舉發違反道路交通管理事件通知單（下稱系爭
    舉發違規通知單）。原告不服舉發，曾於110年9月17日向被
    告提出陳述，經舉發機關於110年10月5日高市警湖交字第11
    072148400號函查復略以：「本案依陳述內容再次檢視動態
    畫面，影像顯見該車以迫近方式妨礙他車前行，已製造行車
    危險，員警依上開規定舉發並無違誤」等語。原告仍不服，
    向被告申請裁決，被告洵依據道路交通管理處罰條例（下稱
    處罰條例）第43條第1項第3款、第24條第1項第3款、第63條
    第1項第3款暨違反道路交通管理事件統一裁罰基準及處理細
    則（下稱處理細則）第45條規定，開立本件裁決書，裁處原
    告「罰鍰新臺幣（下同）18,000元整，記違規點數3點，並
    應參加道路交通安全講習」之處分（下稱原處分）。原告仍
    不服，遂提起本件行政訴訟。
二、原告主張：本件係因該訴外人差點撞到伊，且長按喇叭很刺
    耳，故追上與訴外人理論，非高速行駛，且伊靠近訴外人機
    車，皆在紅燈停車，故並無「任意以迫近迫使他車讓道」之
    交通違規等語。原告並聲明：原處分撤銷。
三、被告則答辯以：
（一）卷查本案，有舉發機關111年1月6日高市警湖交字第11170
      044900號函、110年10月5日高市警湖交字第11072148400
      號函及採證光碟附卷可稽。故原告之違規事實，洵堪認定
      。
（二）原告雖主張：本件係因該訴外人差點撞到伊，且長按喇叭
      很刺耳，故追上與訴外人理論，非高速行駛，且伊靠近訴
      外人機車，皆在紅燈停車云云。惟查，103年3月31日施行
      之處罰條例第43條第1項修正立法意見略以：「原條文之
      立法目的，原為遏阻飆車族之危害道路安全的行徑所設，
      是以該條構成要件列舉在道路上蛇行、行車速度超過規定
      最高時速60公里，及拆除消音器等均為飆車典型行為，為
      涵蓋實際上可能發生的危險駕駛態樣，第1項爰增訂第3款
      及第4款‧‧‧」，亦即駕駛人倘有「任意以迫近、驟然變換
      車道或其他不當方式，迫使他車讓道」，即應依前揭規定
      從一重罰，要無疑義。至原告之行為是否該當前揭加重處
      罰之規定，仍應視其有無「任意以迫近、驟然變換車道或
      其他不當方式，迫使他車讓道」為斷。復經檢視採證影片
      可見:在畫面時間08:18:55處，檢舉人車輛與訴外人之普
      通重型機車行駛於外側車道，天氣陰雨，車流尚屬順暢，
      前方無任何可見突發狀況；在畫面時間08:19:02處，原告
      車輛於右後方超前檢舉人車輛後，駛至前方訴外人車輛旁
      ，以車頭向右斜切迫近訴外人車輛前方，影響訴外人及檢
      舉人車輛通行，原告下車與訴外人狀似理論，其車號為00
      00000，清晰可辨，直至影片結束。而原告停放位置為大
      社路62號(約於店招冰心綠茶旁)，經比對Google地圖顯示
      與前方路口尚有一段距離，與原告所述「皆在紅燈停車」
      之情未符。依前揭說明，足證原告先以「車頭迫近」等方
      式，意圖迫使訴外人車輛讓道，復以「在車道中暫停」之
      方式迫使訴外人讓道，顯已妨害訴外人及檢舉人之行駛動
      線，對訴外人及檢舉人而言，實屬難以預測之突發情形，
      著實令人措手不及，倘應變不及撞擊系爭車輛，或因閃避
      致撞擊其他使用道路之車輛或人員，其他使用道路之車輛
      或人員將難予及時應變，足以使其他使用道路之車輛或人
      員倒地、翻滾、彈撞，亦足以使發生撞擊之車輛駕駛人、
      乘客致生受傷死亡之結果，此足對他人生命產生極其嚴重
      危害之結果，為一般具有常識之成年人所得預見，遑論通
      過考驗而領有駕駛執照之原告。原告此種駕駛方式顯已超
      出一般用路人對其行車動線之合理期待，自應依處罰條例
      第43條第1項第3款予以裁罰。是縱原告所稱「訴外人差點
      撞到我，長按喇叭很刺耳，與該外人理論」之情屬實，原
      告仍應依序行駛，並與鄰車保持適當安全距離再行變換車
      道後超前，而非以任意迫近或硬切方式迫使該訴外人讓道
      ，故原告之行為縱無故意，亦難認無過失，更難據為對原
      告有利之認定。
（三）另按處罰條例第7條之1規定「對於違反本條例之行為者，
      民眾得敘明違規事實或檢具違規證據資料，向公路主管或
      警察機關檢舉，經查證屬實者，應即舉發」，其立法理由
      為：「由於警力有限及民眾取巧違規成性，為交通秩序混
      亂原因之一，民眾如能利用適當管道檢舉交通違規，除可
      彌補警力之不足外，亦將產生極大之嚇阻效果」，意指藉
      由民眾檢舉，提供員警查證之線索，尚無對外發生何法律
      效果，依上開規定，民眾檢具違規證據資料，尚須經主管
      或警察機關查證屬實，始得舉發，進而對外發生法律效果
      。又舉發機關受理民眾檢舉違反道路交通管理事件，經查
      證後依規定掣製舉發違反道路交通管理事件通知單，係屬
      上開處理細則第10條第2項第5款之民眾檢舉態樣，觀諸採
      證相片所載違規日期、違規時間及處理情形均記載清楚明
      確，嗣確經有員警查證處理，是該檢舉之真實性已無疑義
      。又採證影片畫面係錄影設備之機械作用，乃真實保存當
      時錄影之連續內容所得，再由檢舉人傳送警政機關，並非
      憑人之記憶轉述或事後排演而成，且與本案違規具事實關
      連性，並經員警檢視無誤，其影像尚無偽造或變造之疑，
      內容亦屬合理、正常，自得作為本件是否為合法裁決之憑
      據。復查原告前揭110年8月9日之違規行為，係由檢舉人
      於原告違規行為終了日（110年8月9日）起7日內（檢舉日
      ：110年8月9日）檢具科學儀器取得之蒐證影像檔案證據
      資料，向警政機關提出檢舉，經員警查證屬實而逕行舉發
      ，且經檢視採證照片，可知本件舉發程序及方式，與處理
      細則第10條規定尚無違背。是原告於前揭時間、地點，確
      有「任意以迫近迫使他車讓道」之違規行為，被告據以裁
      處，洵無不合等語。被告並聲明：駁回原告之訴。
四、本件如事實概要欄所述之事實，除後列之兩造爭點外，有系
    爭舉發違規通知單、採證照片及送達證書（參本院卷第41-4
    5頁）、本件裁決書暨送達證書（參本院卷第49、51頁）、
    舉發機關110年10月5日高市警湖交字第11072148400號函（
    參本院卷第55頁）、被告110年10月28日高市交裁決字第110
    45402600號函（參本院卷第57-58頁）、系爭路段Google街
    景圖（參本院卷第59頁）、原告110年9月17日陳述單（參本
    院卷第61頁）及採證光碟（存於本院卷第63頁內）等件在卷
    為證，堪信為真實。兩造之爭點厥為：原告駕駛系爭車輛於
    上開時、地，有無「任意以迫近迫使他車讓道」之交通違規
    ？原處分有無違法？
五、本院之判斷：
（一）按處罰條例第7條之1規定：「對於違反處罰條例之行為者
      ，民眾得敘明違規事實或檢具違規證據資料，向公路主管
      或警察機關檢舉，經查證屬實者，應即舉發。但行為終了
      日起逾7日之檢舉，不予舉發。」次按「（第1項）交通勤
      務警察或依法令執行交通稽查任務人員，對於違反道路交
      通管理事件之稽查，應認真執行；其有不服稽查而逃逸之
      人、車，得追蹤稽查之。（第2項）前項稽查，查獲違反
      道路交通管理事件之舉發方式如下：‧‧‧五、民眾檢舉舉
      發：就民眾依本條例第7條之1規定檢舉違反本條例之行為
      ，經查證屬實之舉發。」、「（第1項）公路主管或警察
      機關受理民眾檢舉違反道路交通管理事件，應即派員查證
      ，經查證屬實者，應即舉發，並將處理情形回復檢舉人。
      （第2項）前項檢舉違規證據係以科學儀器取得，足資認
      定違規事實者，得逕行舉發之。」處理細則第10條第1項
      、第2項第5款、第22條第1項、第2項亦分別定有明文。考
      其規範意旨，係考量警力有限及民眾取巧違規成性，為交
      通秩序混亂原因之一，一般民眾如能利用適當管道檢舉交
      通違規，除可彌補警力之不足外，亦將產生極大之嚇阻效
      果，以達到維護道路交通安全之行政目的。是一般民眾見
      有違規事件，皆可敘明違規事實或檢具違規證據資料，向
      公路主管或警察機關檢舉，經查證屬實者，應即舉發之。
      經查，本件原告違規行為之事實，係由民眾提供科學儀器
      取得之行車紀錄器錄影證據資料，於110年8月9日向警察
      機關提出檢舉，係屬原告違規行為終了日（按即110年8月
      9日）起7日內所為之檢舉，經警察機關查證屬實而予舉發
      等情，此有系爭舉發違規通知單及行車紀錄器光碟在卷可
      考（參本院卷第43頁、第63頁）。是本件舉發程序於法並
      無違誤，併先敘明。
（二）次按「汽車駕駛人，有下列情形之一者，應接受道路交通
      安全講習：‧‧‧三、有第43條規定之情形。」、「汽車駕
      駛人，駕駛汽車有下列情形之一者，處新臺幣6,000元以
      上24,000元以下罰鍰，並當場禁止其駕駛：‧‧‧三、任意
      以迫近、驟然變換車道或其他不當方式，迫使他車讓道。
      」、「汽車駕駛人有下列各款所列條款之一者，除依原條
      款處罰鍰外，並予記點：‧‧‧三、有第43條‧‧‧情形之一者
      ，各記違規點數三點。」處罰條例第24條第1項第3款、第
      43條第1項第3款及第63條第1項第3款分別定有明文。
（三）經查，原告駕駛系爭車輛於110年8月9日8時19分許，在高
      雄市○○區○○路00號前，因有「任意以迫近迫使他車讓道」
      之交通違規，經民眾檢具行車紀錄器影像資料向警政機關
      提出檢舉，由舉發機關員警杜啟銘查明違規屬實後逕行舉
      發等情，此有舉發機關111年1月6日高市警湖交字第
　　　11170044900號函（參本院卷第53頁）、110年10月5日高
      市警湖交字第11072148400號函（參本院卷第55頁）、被
      告110年10月28日高市交裁決字第11045402600號函（參本
      院卷第57-58頁）、系爭路段Google街景圖（參本院卷第5
      9頁）及採證光碟（存於本院卷第63頁內）附卷可稽。故
      原告之違規事實，洵堪認定。
（四）原告雖主張：本件係因該訴外人差點撞到伊，且長按喇叭
      很刺耳，故追上與訴外人理論，非高速行駛，且伊靠近訴
      外人機車，皆在紅燈停車云云。惟查，103年3月31日施行
      之處罰條例第43條第1項修正立法意見載明略以：「原條
      文之立法目的，原為遏阻飆車族之危害道路安全的行徑所
      設，是以該條構成要件列舉在道路上蛇行、行車速度超過
      規定最高時速60公里，及拆除消音器等均為飆車典型行為
      ，為涵蓋實際上可能發生的危險駕駛態樣，第1項爰增訂
      第3款及第4款」等語，亦即駕駛人倘有「任意以迫近、驟
      然變換車道或其他不當方式，迫使他車讓道」，即應依前
      揭規定從一重罰，要無疑義。至原告之行為是否該當前揭
      加重處罰之規定，仍應視其有無「以迫近迫使他車讓道」
      為斷。復經本院當庭勘驗檢視採證影片可見：在畫面時間
      08:18:55處，檢舉人車輛與訴外人之普通重型機車行駛於
      外側車道，天氣陰雨，車流尚屬順暢，前方無任何可見突
      發狀況；在畫面時間08:19:02處，原告車輛於右後方超前
      檢舉人車輛後，駛至前方訴外人車輛旁，以車頭向右斜切
      迫近訴外人車輛前方，影響訴外人及檢舉人車輛通行，原
      告下車與訴外人狀似理論，其車號為0000000，直至影片
      結束，此有本院勘驗報告一份在卷可資參憑（參本院卷第
      71-75頁）。依前揭說明，足證原告有「以迫近迫使他車
      讓道」行為，迫使他車讓道，顯已妨害訴外人車輛之行駛
      動線，對訴外人而言，實屬難以預測之突發情形，著實令
      人措手不及，倘應變不及撞擊系爭車輛，或因閃避致撞擊
      其他使用道路之車輛或人員，其他使用道路之車輛或人員
      將難予及時應變，足以使其他使用道路之車輛或人員倒地
      、翻滾、彈撞，亦足以使發生撞擊之車輛駕駛人、乘客致
      生受傷死亡之結果，此足對他人生命產生極其嚴重危害之
      結果，為一般具有常識之成年人所得預見，遑論通過考驗
      而領有駕駛執照之原告。原告此種駕駛方式顯已超出一般
      用路人對其行車動線之合理期待，自應依處罰條例第43條
      第1項第3款予以裁罰。是縱原告所稱：是訴外人先鳴笛喇
      叭之情屬實，原告仍應依序行駛，並與鄰車保持適當安全
      距離，而非以任意迫近或硬切方式迫使該訴外人讓道。故
      原告此部分主張，無從採信。
（五）綜上所述，原告於系爭舉發違規通知單所述時間、地點，
      確有「任意以迫近迫使他車讓道」之違規行為，則被告據
      以裁處如原處分所示，並無不合。故原處分並無違法，原
      告訴請撤銷為無理由，應予駁回。又本件事證已臻明確，
      兩造其餘攻擊防禦方法，核與判決之結果並無影響，爰不
      逐一論列，併此敘明。
六、本件第一審裁判費為300元，應由原告負擔，爰確定第一審
    訴訟費用額如主文第2項所示。
據上論結，本件原告之訴為無理由，依行政訴訟法第237條之8第
1項、第237條之9第1項、第236條、第98條第1項前段，判決如主
文。
中　　華　　民　　國  111    年    4    月    29      日
                  行政訴訟庭  法  官  楊富強
上為正本係照原本作成。
如不服本判決，應於判決送達後20日內，向本院提出上訴狀並表
明上訴理由（原判決所違背之法令及其具體內容或依訴訟資料可
認為原判決有違背法令之具體事實），其未載明上訴理由者，應
於提出上訴後20日內向本院補提理由書（上訴狀及上訴理由書均
須按他造人數附繕本，如未按期補提上訴理由書，則逕予駁回上
訴），並應繳納上訴裁判費新臺幣750 元。
中　　華　　民　　國  111    年   4     月    29      日
                              書記官  邱秋珍